【裁判字號】    89,易,1398
【裁判日期】    890530
【裁判案由】    詐欺
【裁判全文】
臺灣板橋地方法院刑事判決                        八十九年度易字第一三九八號
    公  訴  人  臺灣板橋地方法院檢察署檢察官
    被      告  甲○○
                乙○○○  女四.
                          戶籍.
                          現住.
                          身分.
右列被告因詐欺案件，經檢察官提起公訴 (八十九年度偵字第二九三三號)，本院判
決如左：
    主  文
甲○○、乙○○○均無罪。
    理  由
一、公訴意旨略以：被告甲○○、乙○○○（起訴書誤載為陳貴珠）二人明知自己經
    濟能力不佳，並無清償能力，竟共同意圖為自己不法所有之犯意聯絡，於民國（
    下同）八十七年四月間知悉告訴人丙○○對外召集新臺幣（下同）二萬元之互助
    會，即假意以被告乙○○○之名義參加，並於同年四月五日第一會以四千元得標
    ，被告甲○○向告訴人丙○○取得三十萬八千元之會款後，二人即拒繳死會會款
    ，並避不見面，因認被告二人涉犯刑法第三百三十九條第一項之詐欺取財罪。
二、按犯罪事實應依證據認定之，無證據不得推定其犯罪事實，刑事訴訟法第一百五
    十四條定有明文。而刑法第三百三十九條第一項詐欺罪之成立，以意圖為自己或
    第三人不法所有，以詐術使人將本人或第三人之物交付為要件。所謂以詐術使人
    交付，必須被詐欺之人因其詐術而陷於錯誤，若其所用方法，不得認為詐術，亦
    不致使人陷於錯誤，即不構成該罪，最高法院四十六年度臺上字第二六○號判例
    明揭此旨。經訊之被告甲○○、乙○○○二人坦承：因被告甲○○經營便利商店
    ，財務狀況不佳，故委請其母即被告乙○○○代向告訴人丙○○參加互助會一會
    ，加計被告乙○○○另行參加一會，其二人共參加二會，而被告甲○○於八十七
    年四月五日得標後，由被告甲○○向告訴人丙○○領取得標會款等情，復有會員
    即證人吳桂珠於檢察官訊問時到庭證言：曾見被告甲○○向告訴人拿錢等語（詳
    參臺灣板橋地方法院檢察署八十九年度偵字第二九三三號卷第七頁反面八十九年
    二月二十三日訊問筆錄），復據告訴人丙○○指訴在卷及會單影本一份在卷可稽
    ，是被告二人前開自白，應與事實相符。惟被告二人堅決否認有何詐欺犯行，皆
    辯稱：被告乙○○○前曾參加告訴人丙○○召集之互助會已有十餘年，信用良好
    ，未生糾紛，此次因被告甲○○的便利商店經營不善，無法繳付死會會款，且告
    訴人丙○○他遷，聯絡無著，才生誤會等語。而告訴人丙○○於本院調查審理時
    亦指證：之前被告乙○○○已跟伊十餘年的互助會，信用很好，原先被告乙○○○已告知要標會讓其子即被告甲○○作生意用，因此伊在會單上記載被告甲○○
    、乙○○○（會單上記為陳貴珠）各跟一會，被告一家原先想連標二會，但伊衡
    量被告二人經濟狀況不佳，且被告二人在標會前預告暫時生意上有問題，因此在
    被告甲○○標走一會後，不允許被告乙○○○連標，而被告甲○○得標後，伊扣
    抵會頭金及一期活會會款後，給付被告甲○○二十六萬八千元，後來伊被其他會
    員倒會，儘速搬家，且被告二人家中有變，雙方無法聯絡，才生誤會等語（詳參
    本院八十九年五月十六日審判筆錄），且被告二人與告訴人丙○○已達成民事和
    解，有和解書一紙在卷可稽。告訴人丙○○於被告二人參加互助會及標會前，既
    已知悉被告二人經濟狀況不佳，揆諸前開說明，被告二人應無對告訴人丙○○施
    用詐術使其陷於錯誤可言。況且，參加互助會方便個人資金調度運用，本為社會
    常情，而被告乙○○○曾參加告訴人丙○○召集之互助會十餘年，並未發生糾紛
    ，被告甲○○得標後，因雙方遷離住所而失去聯繫，非蓄意拒不繳款，堪認被告
    二人並無公訴人指涉之詐欺犯行。此外復查無其他積極證據足證被告二人有何公
    訴人起訴之詐欺犯行，既不能證明被告二人犯罪，自應為其二人無罪之諭知。
據上論斷，應依刑事訴訟法第三百零一第一項，判決如主文。
本案經檢察官李傳侯到庭執行職務
中    華    民    國      八十九      年      五      月    三十      日
                                      臺灣板橋地方法院刑事第二庭
                                          法  官   高    玉    舜
右正本證明與原本無異。
如不服本判決，應於判決送達後十日內，向本院提出上訴狀。
                                          書記官   田    寶    駿
中    華    民    國      八十九      年      五      月    三十一    日


司法院資訊處製作；財團法人民間司法改革基金會備份。
